臺灣高等法院交通事件裁定　　　 100年度交抗字第529、534號
抗　告　人
即受處分人　楊竣雅原名楊榮基.
上列抗告人即受處分人因違反道路交通管理處罰條例事件，不服
臺灣桃園地方法院，中華民國100年3月31日所為裁定（100年度
交聲字第110號及114號），提起抗告，本院裁定如下：
    主    文
抗告駁回。
    理    由
一、按汽車駕駛人，行經有燈光號誌管制之交岔路口闖紅燈者，
    處新臺幣（下同）1,800元以上5,400元以下罰鍰，並予記違
    規點數3 點；又機器腳踏車駕駛人或附載座人未依規定戴安
    全帽者，處駕駛人 500元罰鍰，道路交通管理處罰條例第53
    條第1項、第63條第1項第3款、第31條第6項分別定有明文。
二、原審裁定以：證人即桃園縣政府警察局楊梅分局楊梅派出所
    警員楊文振於原審調查時具結證稱當日伊與林泰宇是執行巡
    邏勤務，當時是伊駕駛巡邏車，由桃園縣楊梅市○○路往楊
    梅火車站方向行駛，到新成路與新農街口時尚未過馬路時，
    發現受處分人從新農街直行往大成路方向闖紅燈，伊等就左
    轉從後追逐將其攔停，因當時為深夜，該路口沒有其他車輛
    ，只有受處分人的機車，攔停後告知受處分人違規闖紅燈，
    並請受處分人拿出身分證，受處分人表示沒有帶身分證，但
    有提供身分證號碼，伊等在查詢時，受處分人說要先離開打
    電話就將機車留在現場，就自行離開，當時伊就跟在受處分
    人後面，跑著追他，受處分人一進入梅山西街40號就將鐵捲
    門拉下．．．，之後伊只好返回受處分人機車停放處即告發
    地點，準備將機車牽回派出所，伊準備要牽時，看到受處分
    人從新農街大成路口走過來，拿著他的行動電話要伊聽．．
    ．，後來伊就將電話還給他，受處分人就在告發單上簽名了
    。證人即舉發員警林泰宇於原審調查時具結證稱伊與楊文振
    執行巡邏勤務，經過新農街與新成路口時，新成路是綠燈，
    新農街是紅燈，伊等是在新成路上，過馬路前就看到受處分
    人闖紅燈，伊等就從新成路左轉新農街，在新農街 1號前將
    受處分人攔查，因受處分人沒有戴安全帽，違規闖紅燈之後
    ，伊等就跟著他，馬上就將受處分人攔停，所以確定就是受
    處分人違規，當時伊簽發通知單時，受處分人將機車留在現
    場，人就走回梅山西街的某民房，伊等就去敲門，確認受處
    分人是否要簽名，但是沒有人要回應，所以就走回新農街 1
    號，之後要離開時，受處分人又出現了，伊等詢問受處分人
    是否簽名，受處分人就簽名等語。觀諸證人楊文振、林泰宇
    經原審隔離訊問，對於當日於何路口、如何發現受處分人未
    帶安全帽騎乘機車違規闖紅燈之經過、攔停後受處分人藉故
    離開現場、受處分人最終又出現並在舉發通知單上簽名等各
    節，均證述明確且一致，以當時證人行車方向與受處分人行
    車方向相互垂直，可以清楚辨明受處分人行駛之新農街為紅
    燈，且當時為深夜，人車稀少，僅有受處分人 1人騎乘機車
    行經該交岔路口，證人亦無誤認之可能，益徵證人楊文振、
    林泰宇之證述受處分人於桃園縣楊梅市○○路與新農街交岔
    路口，有騎機車未戴安全帽、違規闖紅燈之情節為真實。再
    觀以受處分人亦不否認當日行經桃園縣楊梅市○○街與新成
    路交岔路口往大成路方向行駛，為警於新農街 1號前攔查又
    自行離開等情，倘受處分人確無違規情事，大可拒絕簽收舉
    發通知單，何以將機車棄置於舉發現場不顧，快速躲進其位
    於梅山西街40號租屋處，見員警欲將其機車帶回警局保管時
    ，又再次現身簽收舉發通知單，顯然受處分人對於其有違規
    事實，心知肚明，才有上開違反常理之舉動。又倘受處分人
    未違規，又何須撥打電話予同在楊梅派出所服務之范姜興警
    員，請託范姜興於電話中向證人關說不要開單，受處分人確
    有「駕車行經有燈光號誌管制之交岔路口闖紅燈」、「機器
    腳踏車駕駛人未依規定戴安全帽」之違規行為。又員警取締
    交通違規事件，其以科學儀器照相採證者，固足以據為交通
    違規事實之證明，然囿於當場舉發而未以科學儀器照相採證
    ，員警執行巡邏勤務對於恰巧發生於眼前「稍縱即逝」之闖
    紅燈違規行為，本質上即屬突發狀況不及蒐證，且現場亦無
    固定式攝影裝置，客觀上舉發員警或任何人均不及以其他方
    式存證，自不得以此推翻員警親身見聞之證據力。是受處分
    人確有前揭時、地，騎乘車牌號碼MXB－517號重型機車未戴
    安全帽、闖越紅燈之違規行為，洵堪認定，原處分機關依道
    路交通管理處罰條例第31條第6項、第53條第1項、第63條第
    1項第3款之規定裁處，核無違誤或不當，是駁回受處分人之
    異議。
三、受處分人抗告意旨略以：犯罪事實應依證據認定之，無證據
    不得認定犯罪事實，伊於事發當日確無違規情事，且非現行
    犯，舉發員警為圖績效，未拿出相片及其他證據，於事發現
    場即桃園縣楊梅鎮○○街 1號門前，突然從後面攔下伊，栽
    贓稱伊有違規事件，並恐嚇脅迫伊於其等所開立之罰單上簽
    名，舉發員警非法濫權在先，無以為證人，且目前為科技時
    代，講究證據公信力，兩位舉發員警空口無憑，具結為偽證
    ，應推翻舉發員警證詞之證據力云云。
四、本院查：
（一）受處分人楊竣雅於99年11月23日晚間10時55分許，騎乘車
      牌號碼MXB－517號重型機車，行經桃園縣楊梅市○○路與
      新農街交叉口，因「駕車行經有燈光號誌管制之交岔路口
      闖紅燈」、「機器腳踏車駕駛人未依規定戴安全帽」之違
      規行為，經桃園縣政府警察局交通隊填掣桃警局交字第DB
      0000000、DB0000000號舉發違反道路交通管理事件通知單
      舉發，交通部公路總局新竹區監理所中壢監理站分別依道
      路交通管理處罰條例第 53條第1項、第31條第6項規定，
      各處受處分人罰鍰 1,800、500元並記違規點數3點，有桃
      園縣政府警察局舉發違反道路交通管理事件通知單、照片
      、交通部公路總局新竹區監理所中壢監理站100年1月25日
      違反道路交通管理事件裁決書 2份在卷為憑（見原審卷第
      9頁至第10頁背面、第 13頁），並經舉發員警楊文振、林
      泰宇具結證述甚詳（原審卷第24頁背面至第26頁背面）。
      受處分人不服，以員警未能拿出照片證明伊確有闖紅燈及
      未戴安全帽之違規行為，即令伊於通知單簽名，實難甘服
      云云。原審裁定以舉發員警即證人楊文振、林泰宇經原審
      隔離訊問證述明確且一致，並認證人無誤認之可能，受處
      分人確有前揭時、地，騎乘車牌號碼MXB－517號重型機車
      未戴安全帽、闖越紅燈之違規行為，原處分機關依道路交
      通管理處罰條例第31條第6項、第53條第1項、第 63條第1
      項第 3款之規定裁處，核無違誤或不當。依道路交通管理
      處罰條例第 87條第2項，道路交通事件處理辦法第18條規
      定，裁定駁回受處分人之異議。於法並無違誤。
（二）抗告意旨固稱：伊於事發當日確無違規情事，且非現行犯
      ，舉發員警未拿出相片及其他證據，空口無憑，具結所為
      證詞，應推翻其證據力云云。然舉發員警即證人楊文振、
      林泰宇於原審固未提出舉發當時之受處分人闖紅燈之相片
      或其他證據，惟交通警員製單舉發違反道路交通處罰條例
      所列之違規事實，本質上係公務員依法執行職務之行為，
      如有枉法構陷或為不實記載之行為，則須偽造公文書等負
      擔嚴厲之刑事責任，國家並以此擔保公務員能忠實執行職
      務，故其所為當可被推定為真正；反之，若謂公務員一切
      行政行為均需預留證據以證其實，則國家行政勢必窒礙難
      行，效率不彰，當非適論，此本為其行政之特徵。況於未
      裝設自動感應攝影器材路段，就闖紅燈等一瞬間突發之交
      通違規行為，因無法期待執勤員警於發現後能及時攝影或
      拍照取證，事實上亦僅能仰賴舉發員警目視為之，別無其
      他舉證之可能，如無其他證據顯示舉發員警有誤認或故意
      構陷之情事時，尚難以舉發員警無法提出其他證據佐證，
      即認其所述不可採信，否則未裝設自動感應攝影儀器之路
      段，或未能拍照之違規情況，即陷入駕駛人得任意闖紅燈
      違規之狀態，自非妥適，此觀道路交通管理處罰條例第 7
      條之 2第1項第1款規定，就闖紅燈之違規行為得以「逕行
      舉發」，可資參照。故警察取締交通違規事件，其以科學
      儀器照相採證者，固然足以據為交通違規事實之證明，惟
      就囿於當場舉發而未以科學儀器照相採證，甚或礙於手動
      照相而未能即時拍攝違規情節，立法者亦未明文限制或排
      除「舉發警員目睹、耳聞」之證據能力，或其證述內容對
      於違規事實之證明力。此觀立法者以明文立法容認執行交
      通稽查之員警「當場舉發」，暨「當場舉發」俱乏相類於
      「逕行舉發」之採證限制（例如必須以「科學儀器照相採
      證」等）自明（道路交通管理處罰條例第7條、第7條之2
      規定參照）。據此，取締員警就交通違規事實之親身經歷
      見聞，當亦足可恃為此類交通事件違規事實之證據，而要
      非所有交通違規事件倘未經科學儀器錄影採證，即一概不
      能恃以認定。況且細酌2名員警於原審到庭具結後所證之
      上開情節，核無矛盾、齟齬或違背經驗、論理法則之處，
      當足供法院憑以判斷、認定違規事實之存在，復以一般執
      行警員就交通違規取締受有專門訓練，對路上用路權人之
      動態路線當更有所注意，應能明確掌握，其誤判之可能性
      極低，此外，亦無任何證據可證其有捏造事實違法取締之
      不法情事，而受處分人亦未就執勤員警之舉發有無錯誤提
      出具體證據以供調查，員警本於維護交通秩序、安全職責
      所為之取締，當屬合法、正確之舉發。抗告意旨前開所辯
      ，即非可採。
（三）綜上所述，原審維持原處分機關即交通部公路總局新竹區
      監理所中壢監理站裁處受處分人罰鍰1,800元、500元，並
      記違規點數3點之決定，於法並無不合。抗告意旨執前詞
      ，指摘原裁定不當，非有理由，應予駁回。
五、據上論結，依道路交通事件處理辦法第25條、刑事訴訟法第
    412條，裁定如主文。
中    華    民    國   100    年    5     月    4     日
                  刑事第九庭  審判長法  官  陳貽男
                                    法  官  蔡聰明
                                    法  官  蔡守訓
以上正本證明與原本無異。
不得再抗告。
                                    書記官  鄒賢英
中    華    民    國   100    年    5     月    5     日